【裁判字號】    88,簡上,141
【裁判日期】    900914
【裁判案由】    違反公司法
【裁判全文】
臺灣臺北地方法院刑事判決                        八十八年度簡上字第一四一號
    上  訴  人  臺灣臺北地方法院檢察署檢察官
    被      告  丙○○
右列上訴人因被告丙○○違反公司法案件，不服本院臺北簡易庭八十八年度北簡字第
一三三九號中華民國八十八年七月廿六日第一審判決（聲請簡易判決處刑書案號：八
十八年度偵字第九二七七號）提起上訴及移送併辦（八十八年度偵字第一七二七八號
），本院管轄之第二審合議庭判決如左：
    主      文
原判決撤銷。
丙○○公司負責人，違反公司不得經營登記範圍以外業務之規定，處拘役伍拾日，如
易科罰金，以參佰元折算壹日。
    事      實
一、丙○○自民國八十八年三月三日起至同年八月卅一日止，任臺北市松山區○○○
    路○段三一六號二樓元帥實業有限公司（下稱元帥公司）之負責人，其明知元帥
    公司登記之營業項目僅限於(1)視聽歌唱業、(2)食品、飲料零售業、(3)餐廳業、(4)
    菸酒零售業，均未包括無陪侍之飲酒店業務及有陪侍之酒吧業務，竟未向主管機
    關辦理變更營業項目之登記，即擅自在上開處所經營飲酒店及酒吧業務。嗣陸續
    於八十八年三月十九日下午十時十五分許、同月廿七日下午十一時許、四月八日
    下午十一時卅分許、五月十八日下午十一時十五分許、六月十六日下午十時四十
    五分許、六月廿八日下午十一時廿分許、七月八日下午十時四十分許，經臺北市
    政府警察局松山分局臨檢查獲。
二、案經臺北市政府建設局函請臺灣臺北地方法院檢察署檢察官偵查後聲請簡易判決
    處刑及移送併辦。
    理      由
一、訊據被告丙○○對右開犯罪事實坦承不諱，核與證人即元帥公司之現場負責人乙
    ○○、臺北市政府建設局第一科聘用審核員張慧文分別於檢察官偵查及本院訊問
    中證述情節相符，有各該筆錄在卷可憑，並有臺北市政府警察局松山分局臨檢紀
    錄表七紙、元帥公司登記資料、經濟部八十四年十一月廿五日經（八四）商字第
    八四二二六一九二號函、商業細類定義及內容、臺北市舞廳舞場酒家酒吧及特種
    咖啡室管理規則之資料各乙份附卷可稽，足徵被告任意性自白與事實相符，其犯
    行堪以認定，應予依法論科。
二、核被告所為，係違反公司法第十五條第一項公司不得經營登記範圍以外之業務之
    規定，應依同條第三項論處。又本罪屬繼續犯性質，元帥公司經多次查獲，係實
    質上一罪。聲請人雖未就元帥公司於八十八年五月十八日下午十一時十五分許被
    查獲後之事實起訴（聲請簡易判決處刑，下同），惟被告該部分犯行，與已起訴
    部分，有繼續犯之實質上一罪關係，為起訴效力所及，本院自得併予審理。原審
    予以論罪科刑，固非無見，惟未及就被告八十八年五月十八日下午十一時十五分
    許經警查獲後之犯行併予審理，已有未合；且被告行為後，刑法第四十一條業經
    修正，並於九十年一月十日經總統公布施行，原條文修正為：「犯最重本刑為五
    年以下有期徒刑之刑之罪，而受六個月以下有期徒刑或拘役之宣告，因身體、教
    育、職業、家庭之關係或其他正當事由，執行顯有困難者，得以一元以上三元以
    下折算一日，易科罰金。但確因不執行所宣告之刑，難收矯正之效，或難以維持
    法秩序者，不在此限。」並改列為第一項，此修正對被告並無不利，自應適用裁
    判時即修正後之新法，原判決未及於比較適用，亦有未洽。上訴人指摘原判決不
    當，為有理由，自應由本院予以撤銷改判。爰審酌被告尚無前科，有臺灣高等法
    院檢察署刑案紀錄簡覆表在卷可按，其任元帥公司負責人期間尚短，及其犯罪動
    機、目的、所生危害、犯後態度等一切情狀，量處如主文所示之刑，並諭知易科
    罰金之折算標準。
三、臺灣臺北地方法院檢察署檢察官八十八年度偵字第二四五二四號移送併辦意旨略
    以：元帥公司經營上開登記範圍以外之業務，復經警於八十八年十月五日凌晨一
    時四十五分查獲，因認被告此部分亦涉有違反公司法第十五條第一項規定，應依
    同條第三項論處云云。惟按，公司法第十五條第三項之處罰以公司負責人為限，
    此觀該條文規定自明。查元帥公司自八十八年八月卅一日起變更公司負責人為甲
    ○○，被告自斯時起已非負責人乙節，業據證人乙○○、甲○○於本院訊問中結
    證屬實，並有元帥公司登記資料在卷可查，足徵被告辯稱伊於八十八年八月卅一
    日後即非元帥公司負責人等語非虛，則元帥公司於八十八年十月五日經警查獲之
    部分，自難責令被告負責，此部分即與前開論罪部分無繼續犯之實質上一罪關係
    ，非本院所得審究，應退由檢察官另為適法之處理。
四、臺灣臺北地方法院檢察署檢察官八十八年度偵字第二二七六一號移送併辦意旨另
    略以：元帥公司違規使用為飲酒店業，前經臺北市政府工務局勒令停止使用，並
    經制止不從，仍繼續違規使用，涉嫌違反建築法第九十四條之規定，與違反公司
    法部分有牽連犯之裁判上一罪關係云云。然按，公司法第十五條第一項、第三項
    前段之罪係以公司經營登記範圍以外之業務為其犯罪構成要件；而違反建築法第
    九十四條之罪，係以建築物經建築主管機關勒令停止使用而不從，為其犯罪構成
    要件，且違反公司法罪，係屬目的、結果之犯罪，其犯罪行為之手段或方法，當
    係指公司業務經營之策略本身，而不及於與此策略無關之事務，違反建築法之行
    為既非公司該業務經營策略之本身，即難認屬違反公司法罪之方法或手段，二者
    間亦無牽連關係可言，應屬犯意各別、行為互殊之數罪併罰關係（臺灣高等法院
    八十六年度上易字第二八三三號判決參照）。故被告違反建築法部分犯行，與前
    開有罪部分，既無裁判上一罪或實質上一罪關係，即非起訴效力所及，非本院所
    得審理，應退由檢察官另行偵查。
據上論斷，應依刑事訴訟法第四百五十五條之一第一項、第三項、第三百六十九條第
一項前段、第三百六十四條、第二百九十九條第一項前段，公司法第十五條第三項，
刑法第十一條前段、第二條第一項前段、第四十一條第一項，罰金罰鍰提高標準條例
第二條，判決如主文。
本案經檢察官張熙懷到庭執行職務
中      華      民      國    九十      年      九      月    十四    日
                                      臺灣臺北地方法院刑事第八庭
                                          審判長法  官  王淑滿
                                                法  官  張筱琪
                                                法  官  宋松璟
右正本證明與原本無異。
不得上訴。
                                                書記官  楊文祥
中      華      民      國    九十      年      九      月    十四    日


司法院資訊處製作；財團法人民間司法改革基金會備份。
